臺灣基隆地方法院民事判決
105年度簡上字第40號
上  訴  人  趙瑞月（兼趙士欽之承受訴訟人）    


            趙士銘（兼趙士欽之承受訴訟人）    


            趙士銓（兼趙士欽之承受訴訟人）    


            趙瑞珠（兼趙士欽之承受訴訟人）    


共      同
訴訟代理人  戴維余律師
被  上訴人  陳陸金  
訴訟代理人  黃丁風律師
            黃雅羚律師
上列當事人間請求拆屋還地事件，上訴人對於民國105年6月14日
本院基隆簡易庭105年度基簡字第11號第一審判決提起上訴，本
院於110年4月26日言詞辯論終結，本院判決如下：
    主  文
上訴駁回。
第二審訴訟費用新臺幣（下同）4,470元由上訴人負擔。
    事實及理由
壹、程序事項：
　　上訴人趙士欽於本件訴訟進行中之107年9月30日死亡，其繼
    承人為趙瑞月、趙士銘、趙士銓、趙瑞珠，且渠等並未聲明
    拋棄繼承，有個人戶籍資料查詢結果、繼承系統表及戶籍謄
    本附於本院107年度簡上字第48號卷內可參，經被上訴人於1
    10年1月11日具狀聲明由渠等承受訴訟（詳本院卷第185頁）
    ，核與民事訴訟法第175條第2項規定相符，自應准許。
貳、實體事項：
一、按第二審判決書內應記載之事實，得引用第一審判決。當事
    人提出新攻擊或防禦方法者，應併記載之。判決書內應記載
    之理由，如第二審關於攻擊或防禦方法之意見及法律上之意
    見與第一審判決相同者，得引用之；如有不同者，應另行記
    載。關於當事人提出新攻擊或防禦方法之意見，應併記載之
    ，民事訴訟法第454條定有明文，上開規定於簡易訴訟程序
    之上訴，依同法第436條之1第3項規定亦準用之。
二、原審審酌兩造提出之攻擊防禦方法並調查相關證據後，認定
    上訴人所有門牌號碼新北市○○區○○路0段00號房屋（下稱系
    爭房屋）無權占用被上訴人與訴外人江夏連、余明英、李余
    淑梅、陳余明靜、陳余明貴（下稱江夏連等人)共有之新北
    市○○區○○段000地號土地（下稱系爭631地號土地）如新北市
    瑞芳地政事務所104年12月14日土地複丈成果圖（下稱附圖
    ）編號F、G、H、I所示（下稱占用部分）土地，並判決：上
    訴人應將坐落系爭631地號土地上系爭房屋如附圖所示占用
    部分拆除，並將上開占用土地返還予被上訴人及全體共有人
    。上訴人不服，提起上訴，除援用原審主張之民法第796條
    第1項、第796條之1第1項、第148條第1、2項之規定及陳述
    外，於本院補陳：
　㈠系爭房屋於建造時並無占用到系爭631地號土地，而係因現有
    地籍圖之土地面積、界線皆有錯誤，才導致形式上系爭房屋
    有些許占用到系爭631地號土地，上訴人將就此提起確認經
    界訴訟。
　㈡上訴人之被繼承人趙忠蓮於35年間向當時系爭631地號土地之
    地主余添財租屋設籍，37年間向余添財購屋並簽立土地租賃
    契約，41年間向余添財購地成為土地所有人，其房屋坐落基
    地全部，當然包含占用部分土地，而相鄰之系爭631地號土
    地仍為余添財所有。因現有地籍圖之土地面積、界線皆有錯
    誤，導致上訴人所有之系爭房屋如附圖所示占用部分形式上
    占用系爭631地號土地，為求房屋所有權與基地利用權一體
    化，並基於房屋既得使用權保護原則之考量，應類推適用民
    法第425條之1，肯認上訴人與系爭631地號土地所有人間就
    系爭房屋占用部分之土地，推定在房屋得使用期限有租賃關
    係存在，使房屋仍得繼續利用，方符立法之意旨。原審判決
    誤認系爭房屋於趙忠蓮取得所有權時係木造建築，嗣後因拆
    除重建成為磚造房屋，然趙忠蓮取得系爭房屋之所有權時，
    系爭房屋即為磚造房屋，而非木造建築，原審以土地及土地
    上房屋非屬同一人所有，無類推適用民法第425條之1，亦有
    誤會等語。
　㈢故請求法院判決：
　　⑴原判決廢棄。
　　⑵被上訴人於第一審之訴及假執行之聲請均駁回。
　　⑶第一、二審訴訟費用由被上訴人負擔。　
三、被上訴人之陳述除與原判決記載相同者，茲引用之外，補陳
    略以：
　㈠上訴人起訴請求確認其所有新北市○○區○○段000○000地號土地
    （下稱系爭750、751地號土地）與相鄰之系爭631地號土地
    之經界線訴訟，經本院以106年度基簡字第449號案件審理中
    函請內政部國土測繪中心鑑定後重測後之經界線相同，上訴
    人不服聲明上訴，經本院108年度簡上字第69號判決駁回其
    上訴確定，是該經界線即為原審判決附圖認定之地界線，不
    容上訴人擅指兩造間之土地界線錯誤，上訴人之系爭房屋確
    實無權占用系爭631地號土地。
　㈡綜觀上訴人所提之賣渡證書，余添財賣予趙忠蓮之標的物為
    「木造建築貳階(層)房屋」、面積為「約9坪3分」，而系爭
    房屋為加強磚造4層樓建物（面積：l層62.58平方公尺、2至
    4層各76.13平方公尺、騎樓13.54平方公尺）等情，趙忠蓮
    縱有向余添財購屋，所購木造2層樓建物已拆除，在所購得
    土地上改建4層樓建物即系爭房屋，方屬真實。上訴人援引
    民法第425條之1規定，非適法有理等語。
　㈢故請求法院判決：
　  ⑴上訴駁回。
　  ⑵第二審訴訟費用由上訴人負擔。
四、本院的判斷：
　　本件判決應記載之理由，經本院審理結果，認關於兩造攻擊
    防禦方法之意見及法律上之意見，均與第一審判決理由相同
    （詳見原審判決書第5至33頁），茲引用之，不予贅述。並
    補充如下：
　㈠按訴訟標的之法律關係，於確定之終局判決中經裁判者，當
    事人之一造以該確定判決之結果為基礎，於新訴訟用作攻擊
    防禦方法時，他造應受其既判力之拘束，法院亦不得為反於
    確定判決意旨之裁判（最高法院84年度台上字第1149號民事
    判決要旨參照）。查上訴人為確認系爭750、751地號土地與
    系爭631地號土地之經界線，已於105年10月4日對被上訴人
    及系爭631地號土地之其餘共有人即江夏連等人提起確認經
    界訴訟，經本院106年度基簡字第449號受理後函請內政部國
    土測繪中心鑑定確認經界線為A-B-C連線（詳本院卷第199頁
    ），上訴人不服提起上訴，經本院第二審合議發回更審，本
    院乃以108年度基簡更一字第2號判決確認系爭750、751地號
    土地與系爭631地號土地之經界線為鑑定圖所示A-B-C各點間
    之黑色實線(詳本院卷213頁），上訴人仍不服提起上訴，終
    經本院108年度簡上字第69號判決駁回上訴，並於109年12月
    30日確定，有上開民事判決在卷可查（詳本院卷第187-224
    頁），並經本院依職權調閱上開卷宗查閱屬實。依上開確定
    判決主文「確定原告（即上訴人）所有新北市○○區○○段000○
    000地號土地與被告（即被上訴人、江夏連等人）所有新北
    市○○區○○段000地號土地之經界線為內政部國土測繪中心鑑
    定圖所示Ａ-Ｂ-Ｃ各點間之黑色實線」，該確定判決所確定系
    爭750、751地號土地與系爭631地號土地間之經界線，即為
    附圖所示前開土地間重測後現行地籍圖之經界線，且經新北
    市瑞芳地政事務所於110年2月2日以新北瑞地測字第1106071
    077號函覆本院「有關貴院判決確定本市○○區○○段000○000地
    號與同段631地號土地之經界線與原地籍線並無異動，故無
    須調整本所104年4月29日收件複丈成果圖（即附圖）」，均
    為兩造所不爭執（詳本院卷第247、276頁）。揆諸上揭說明
    ，本院及兩造於本件訴訟中均受前開確認經界確定判決之拘
    束，則上訴人主張系爭750、751地號土地與系爭631地號土
    地現有地籍圖之土地面積、界線皆有錯誤云云，顯不足採，
    更無上訴人所稱因經界錯誤致原未越界之系爭房屋變為越界
    ，而有類推適用民法第425條之1之餘地。
　㈡上訴人固另提出瑞芳火車站旁地下道所掛設之照片，主張系
    爭房屋於其被繼承人趙忠蓮於37年買受時即為磚造房屋，而
    非木造建築云云，惟觀諸該照片僅為黑白且為模糊，亦無法
    得知其拍攝日期，實無從據此推認趙忠蓮當時買受之房屋與
    系爭房屋具有同一性。況縱依賣主余添財於37年11月16日出
    具之賣渡證書，其所載標的「木造建築家磚造貳階約地上坪
    約九坪三分」（詳原審卷第83頁），而認趙忠蓮買受之房屋
    或含磚造材質，然趙忠蓮買受之房屋僅為2層、面積9坪3分
    即30.74平方公尺上下，顯與瑞芳地政事務所於89年5月5日
    測量，同年6月20日登記為「加強磚造4層建物、面積1層62.
    58平方公尺、2至4層各76.13平方公尺、騎樓13.54平方公尺
    」之系爭房屋截然不同，酌以系爭房屋坐落之土地中，系爭
    751地號土地於86年間之土地使用狀況仍為「二層樓房」，
    系爭750地號土地及系爭631地號土地於86年間使用狀況為「
    道路」，有改制前之台北縣瑞芳鎮地籍圖重測地籍調查表在
    卷可查（詳本院106年度基簡字第449號卷第140、145-149頁
    ），對照原審於104年11月12日履勘現場所拍攝之系爭房屋
    照片，各樓層均屬相同樣式及建築材質（詳原審卷第49-55
    頁），堪認系爭房屋應為86年後重建之新成屋，而非趙忠蓮
    於37年間向余添財買受之房屋。從而，系爭房屋與系爭631
    地號土地自始未曾同屬一人所有，自無民法第425條之1第1
    項規定之適用或類推適用。是上訴人所辯，實不足採。
五、綜上所述，上訴人既未能舉證證明有何占有使用系爭631地
    號土地之正當權源，被上訴人依民法第767條第1項、第821
    條規定請求上訴人拆除系爭房屋如附圖所示占用部分，並將
    該占用土地返還予被上訴人及全體共有人，自有理由，應該
    准許。原判決作成上訴人敗訴的判決，沒有不合之處，上訴
    人抗辯原判決不適當，應該廢棄改判，沒有理由，應駁回其
    上訴。
六、本件訴訟的事實已經明確，當事人提出其他的攻擊防禦方法
    及證據，都已經法院詳細斟酌，經認定不會影響本判決的結
    果，所以不再一一論述。
七、結論：本件上訴為無理由，因此判決如主文，並依民事訴訟
    法第78條規定，為訴訟費用負擔之諭知。
中　　華　　民　　國　　110 　年　　5 　　月　　17　　日
　　　　          民事庭審判長法  官  黃梅淑
　　　　　　　　　
                              法　官　陳湘琳
　　　　　　　　　　　　　　　
                              法　官　林淑鳳
以上正本係照原本作成。
本判決不得上訴。
中　　華　　民　　國　　110 　年　　5 　　月　　17　　日
                              書記官　陳櫻姿